臺灣高等法院臺中分院民事判決　　　　　　94年度訴字第14號
原　　　告　甲○○
訴訟代理人　張績寶律師
複　代理人　黃琪雅律師
被　　　告　丙○○
訴訟代理人　乙○○○
上列當事人間因侵權行為損害賠償事件，原告提起刑事附帶民事
訴訟，經本院刑事庭裁定（94年度附民字第66號）移送民事庭，
本院於民國94年11月30日言詞辯論終結，茲判決如下：
    主  文
被告應給付原告新台幣一百六十六萬四千九百二十四元，及自民
國九十四年三月四日起至清償日止，按年利率百分之五計算之利
息。
原告其餘之訴駁回。
訴訟費用由被告負擔二分之一，餘由原告負擔。
本判決第一項於原告以新台幣五十五萬四千元為被告供擔保後，
得假執行。但被告如於執行標的物拍定或變賣前，以新台幣一百
六十六萬四千九百二十四元為原告預供擔保，得免為假執行。
原告其餘假執行之聲請駁回。
    事實及理由
一、原告主張：民國（下同）93年6月6日上午6時40分許，被告
    與綽號「阿賢」、「阿猴」、「阿忠」、「俊傑」、「瑞龍
    」等姓名、年籍均不詳之男子一同於臺中縣大里市○○路○
    段黃昏市場內吃早餐，僅因看不順眼隔桌用餐之原告及訴外
    人李振和、江意智等人，於原告離去後不久，被告等人即與
    李振和、江意智發生衝突，被告於原告返回現場時，竟基於
    殺人之犯意，持具殺傷力之土製霰彈槍朝原告大腿處開一槍
    ，造成原告受有右髖部約3ｘ6公分之皮膚穿透傷及大腿深處
    有多重傷害隧道等傷害。原告因被告上開行為，支出醫療費
    用新台幣（下同）12萬1924元、往來醫院車資5500元；自93
    年6月7日至同年12月6日止共170日無法工作，以每日薪資
    2000元計算，計減少勞動能力損失34萬元；原告因被告上開
    犯行，身體遭受重大傷害，目前體內仍遺留近百顆子彈，且
    被告事後態度惡劣，造成原告精神上莫大壓力，受有精神損
    害250萬元等情，爰依侵權行為法律關係，求為命：被告應
    給付296萬7424元，及自刑事附帶民事起訴狀繕本送達被告
    翌日起至清償日止，按年利率5%計算利息之判決（按原告於
    刑事附帶民事訴訟起訴時原聲明被告應給付396萬7424元本
    息，嗣於移送民事庭後保留關於日後手術費用100萬元之請
    求，減縮聲明為被告應給付296萬7424元本息，該減縮聲明
    ，依民事訴訟法第446條第1項、第255條第1項第3款規定，
    毋需對造同意即可為之。）
二、被告則以：本件事故係兩造口角糾紛後打架所致，原告請求
    金額過高；原告可由家屬送其至醫院診療，不能請求往來醫
    院交通費；原告主張減少勞動能力損失及請求精神慰撫金之
    金額過高等語，資為抗辯。
三、原告主張於上開時地，遭被告以霰彈槍射擊大腿之事實，被
    告並不爭執，依民事訴訟法第280條第1項前段規定，應視同
    自認原告主張之事實。而原告確因遭被告之射擊，受有右髖
    部約3ｘ6公分之皮膚穿透傷及大腿深處有多重傷害隧道等傷
    害，裡面充滿壞死組織，於93年6月8日至同月24日間住院17
    日，經三次清創，現體內仍遺留近百顆鉛彈，可能引發疼痛
    或感染等情，亦有財團法人仁愛綜合醫院之診斷證明書、診
    療說明書及病歷資料等附卷可稽（見台灣台中地方法院檢察
    署93年度偵字第12326號卷237頁、台灣台中地方法院93年訴
    字第2024號卷142頁、外放證物袋、本院附民卷7頁）。原告
    上述犯行，並經本院刑事庭判處殺人未遂罪，處有期徒刑5
    年6月確定在案，有本院94年度上訴字第70號刑事判決在卷
    可稽，並經本院調取該案刑事偵審全卷查明屬實。原告主張
    被告對其為上開侵權行為，洵堪認定。
四、按故意或過失，不法侵害他人之權利者，負損害賠償責任。
    不法侵害他人之身體、健康、名譽、自由、信用、隱私、貞
    操者，被害人雖非財產上之損害，亦得請求賠償相當之金額
    。民法第184條第1項前段、第195條第1項前段定有明文。茲
    就原告請求被告賠償之金額，分別審究如下：
  (一)醫療費部分：
    原告主張支付醫療費用12萬1924元，有仁愛綜合醫院、菩提
    醫院、中山醫學大學附設醫院醫療費收據影本附卷可稽（見
    附民卷8至22頁），被告對此亦不爭執（見本院卷17頁），
    自應准許。
  (二)往來醫院車資部分：
    原告請求5500元，提出車號B7-2830駕駛黃渝峻出具之往返
    車資證明影本一紙為證（見附民卷23頁）。查，上開往返車
    資證明記載93年6月24日至同年7月7日間，原告往來醫院共6
    次，每次車資500元，以原告右髖部皮膚穿透傷及大腿深處
    有多重傷害隧道等傷害情形觀之，此等交通費用支出，核屬
    必要費用，是原告請求往來醫院車資5500元，於上開車資證
    明計載之3000元部分，應予准許；超過3000元部份，原告未
    能證明確有支出費用，尚難准許。又被告雖抗辯原告有家屬
    可送其至醫院診療，不能請求往來醫院交通費云云，惟親屬
    間基於親誼恩惠所付出之勞力，本已無加惠於加害人之理，
    況本件原告確係支付車資由他人接送，被告所辯自無可取。
  (三)減少勞動能力損失部分：
    原告主張其於本件事故發生前每日薪資為2000元，因本件事
    故受傷後，自93年6月7日起至同年12月6日止，共170日不能
    工作等情，有嘉澤水電工程股份有限公司出具之證明可稽（
    見附民卷24頁），並有證人即該公司實際負責人陳國楨證述
    明確（見本院卷46、47頁），原告請求被告賠償此期間內之
    工作損失34萬元，自應准許。被告空言辯解原告主張金額過
    高，自無足採。
  (四)精神慰藉金：
    本件被告侵害原告身體、健康之人格權，原告請求賠償非財
    產上之損害，於法即屬有據。查，原告因本件事故受有右髖
    部約3×6公分之皮膚穿透傷及大腿深處有多重傷害隧道等傷
    害，裡面充滿壞死組織，雖於93年6月8日至同月24日間住院
    17 天進行三次清創，然體內仍遺留近百顆鉛彈，可能引發
    疼痛或感染，醫院亦無法預測需開多少次刀始能將遺留之鉛
    彈完全取出，亦無法預期感染症會不會發生，有仁愛醫院函
    在卷可憑（見本院卷36、37頁），其身心自受相當之痛苦。
    又原告為國中畢業，名下無財產；被告為國中畢業，原從事
    裝潢學習工每日薪資800元，無其餘財產，業據兩造分別陳
    明在卷（見本院卷18、28頁）。本院斟酌上述兩造之身分、
    地位、經濟能力，及被告因細故即持槍殺人，造成原告身心
    痛苦甚鉅等情，認原告請求120萬元之精神慰撫金為適當，
    逾此部分之請求，為無理由。
  (五)以上合計，原告請求被告賠償166萬4924元本息，為有理由
    ，應予准許。逾此部分所為之請求，為無理由，應予駁回。
五、綜上所述，原告基於侵權行為之法律關係，請求被告給付
    166萬4924元，及自刑事附帶民事起訴狀繕本合法送達被告
    翌日即94年3月4日起算，至清償日止，按年利率5%計算之遲
    延利息部分，洵屬正當，應予准許。原告超過上開准許部份
    之請求，核無理由，應予駁回。兩造分別陳明願供擔保，聲
    請宣告假執行及免為假執行，於原告勝訴分，經核尚無不合
    ，爰分別酌定相當擔保金額准許之。至於原告其餘假執行之
    聲請部分，因訴之駁回而失所附麗，應併予駁回。本件事證
    已臻明確，兩造其餘攻擊防禦方法及舉證，核與本件判決結
    果不生影響，無庸逐一論列，併此敘明。
據上論結，本件原告之訴為一部有理由，一部無理由，依民事訴
訟法第79條、第463條、第390條第2項、第392條，判決如主文。
中　　華　　民　　國　　94　　年　　12　　月　　14　　日
                    民事第六庭審判長法　官  吳火川
                                    法　官  吳惠郁
                                    法　官  饒鴻鵬
以上正本係照原本作成。
被告得上訴。
原告不得上訴。
如對本判決上訴，須於收受判決送達後20日內向本院提出上訴書
狀，其未表明上訴理由者，應於提出上訴後20日內向本院提出上
訴理由書（須按他造人數附具繕本）。
上訴時應提出委任律師為訴訟代理人之委任狀。具有民事訴訟法
第466條之1第1項但書或第2項之情形為訴訟代理人者，另應附具
律師及格證書及釋明委任人與受任人有該條項所定關係之釋明文
書影本。
                                    書記官  陳如慧
中　　華　　民　　國　　94　　年　　12　　月　　15　　日
                                        　　　　　　　Ｂ
